【裁判字號】    90,易,898
【裁判日期】    900910
【裁判案由】    違反國家安全法
【裁判全文】
臺灣桃園地方法院刑事判決                            九十年度易字第八九八號
    公  訴  人  台灣桃園地方法院檢察署檢察官
    被      告  丁○○
    選任辯護人  吳發隆律師
右列被告因脫逃案件，經檢察官提起公訴（八十九年度偵字第三一九八號），本院判
決如左：
    主  文
丁○○共同便利依法拘禁之人脫逃，處有期徒刑壹年拾月。
其餘被訴部分無罪。
    事  實
一、丁○○、乙○○（俟到庭後另行審結）為戊○○友人，緣戊○○前因違反懲治盜
    匪條例案件，經最高法院於民國七十七年四月二十八日判處有期徒刑十五年確定
    ，於八十二年五月一日假釋付保護管束，嗣經撤銷假釋，於八十八年七月十九日
    送監執行殘刑有期徒刑八年十月十八日，係依法拘禁於台灣桃園監獄之受刑人。
    八十八年九月十八日上午桃園縣警察局刑警隊組長甲○○、小隊長己○○（二人
    所涉縱放人犯罪嫌，另案偵辦中）以戊○○涉嫌違反槍砲彈藥刀械管制條例案件
    ，向台灣桃園地方法院檢察署借提戊○○追查槍枝流向，甲○○、己○○以戊○○另案辯護人丙○○律師於本案亦有權在場為由，竟將戊○○提解至丙○○律師
    位於桃園縣桃園市縣○路一一六號六樓之「京樺律師事務所」內進行訊問。同日
    上午十一時二十二分起，戊○○利用該事務所電話與乙○○聯絡多次，安排脫逃
    事宜，乙○○遂於同日下午二時許電知丁○○駕駛其車號ＬＫ—九六一九號自用
    小客車前往其桃園縣楊梅鎮梅溪里三鄰三十二號住處共謀，二人遂基於便利戊○○脫逃之犯意聯絡，由乙○○駕駛前開車輛搭載丁○○至上開律師事務所樓下之
    花旗銀行門口潛伏，欲行接應戊○○脫逃。約十分鐘後，甲○○、己○○二人提
    解戊○○下樓，丁○○、乙○○立即驅車上前接應，戊○○趁隙脫逃並迅速進入
    車內後坐，三人即延廈門街右轉文中路，再右轉國際路，左轉國道一號高速公路
    、二號高速公路聯絡道路，在桃園匝道口附近，戊○○下車，進入另輛在該處等
    候之自用小客車逃逸，迄今未獲。丁○○、乙○○另行逃逸，於八十九年二月二
    十一日上午九時許，丁○○（起訴書誤植為乙○○）自桃園中正機場搭機欲往香
    港轉往大陸時，為警逕行拘提到案。
二、案經桃園縣警察局報請台灣桃園地方法院檢察署檢察官偵查起訴。
    理  由
一、有罪部分：
（一）訊之被告丁○○矢口否認便利人犯戊○○脫逃之犯行，辯稱當日不過係受同案
      被告乙○○之邀，陪同前往案發地點，事先毫不知情，迨人犯戊○○上車始悉
      所為而來，然亦無法脫身云云。惟查，人犯戊○○前因違反懲治盜匪條例案件
      ，經法院判處有期徒刑十五年確定，於八十二年五月一日假釋付保護管束，嗣
      假釋撤銷，於八十八年七月十九日送監執行殘刑，有台灣高等法院被告全國前
      案紀錄表在卷可稽，係依法拘禁於台灣桃園監獄之受刑人。而案發當日上午桃
      園縣警察局刑警隊組長甲○○、小隊長己○○借提戊○○前往丙○○律師事務
      所進行訊問，任由人犯戊○○以電話對外聯絡，迄案發時分，甲○○、己○○
      二人提解人犯戊○○下樓，有銀色自用小客車上前接應，人犯戊○○即趁隙脫
      逃並迅速進入車內後坐，逃逸無蹤，迄今未獲之事實，業據證人甲○○、己○○、丙○○到庭證述在卷，核予被告自承同案被告於案發當日下午二時許電告
      駕車前來，二人共同至上開律師事務所樓下之花旗銀行門口等待，俟人犯戊○○下樓，同案被告乙○○即驅車上前接應，人犯戊○○即迅速進入車內後坐，
      三人即延廈門街右轉文中路，再右轉國際路，左轉國道一號高速公路、二號高
      速公路聯絡道路，在桃園匝道口附近，人犯戊○○下車，進入另輛在該處等候
      之自用小客車逃逸，行蹤不明等情，若何符節，足徵被告供承與同案被告乙○○同車，被告乙○○駕車接應人犯戊○○逃亡等情，與事實相符。而衡諸常情
      ，接應脫逃人犯，事極機密，若非至親至交，已無知情之可能，何況參與其事
      ？被告辯稱與同案被告乙○○同車，而不知駕車於案發地點等候所為何事云云
      ，顯與經驗法則有違，無非臨訟飾卸之詞，委無足採，其與同案被告乙○○就
      開車接應人犯戊○○脫逃乙事，事前有所謀議，事中分擔為之，至為灼然，事
      證明確，犯行堪以認定。
（二）核被告所為，係犯刑法第一百六十二條第一項後段便利依法拘禁之人脫逃罪。
      其與同案被告乙○○就上開犯行有犯意聯絡、行為分擔，為共同正犯。爰審酌
      依法拘禁之人戊○○擁槍自重，涉有多起重大刑案，有戊○○台灣高等法院被
      告全國前案紀錄表在卷為憑，於社會治安有極嚴重之潛在破壞性，而被告竟目
      無法紀，於白晝街市之上挑戰公權力，駕車接應脫逃人犯，惡性重大等一切情
    狀，從重量處如主文所示之刑，以示懲儆。
二、無罪部分：
（一）公訴意旨略以：被告丁○○於便利戊○○脫逃得逞後，恐遭查緝，乃於八十八
      年九月底自台北市松山機場搭機至金門，在該處等候二、三日後，在戊○○安
      排下，未經人民出境許可程序，逕以保麗龍板搭載出海後，再以大陸漁船接運
      偷渡至大陸廈門上岸，隨後至東莞鎮與戊○○會合。八十九年二月十四日，被
      告（起訴書誤植為乙○○）復以同法未經人民入境許可程序，搭船進入金門後
      返台，迄八十九年二月二十一日上午九時許，被告自桃園中正機場搭機欲往機
      香港轉往大陸時，為警逕行拘提到案，因認被告涉犯國家安全法第六條第一項
      未經許可入出境罪嫌。
（二）按刑事訴訟法第一百五十六條第二項規定，被告雖經自白，仍應調查其他必要
      之證據，以察其是否與事實相符。立法目的乃欲以補強證據擔保自白之真實性
      ；亦即以補強證據之存在，藉之限制自白在證據上之價值。而所謂補強證據，
      則指除該自白本身外，其他足資以證明自白之犯罪事實確具有相當程度真實性
      之證據而言。雖其所補強者，非以事實之全部為必要，但亦須因補強證據與自
      白之相互利用，而足使犯罪事實獲得確信者，始足當之。本案公訴人指被告未
      經許可入出國境前往大陸地區，無非以其單一自白為據，然實查無任何被告入
      出國境之證據資料，而據其所承為其安排入出境事宜之人犯戊○○、同案被告
      乙○○，復均逃亡經通緝而未到案，是亦無從傳證資為被告自白之補強。核諸
      上開說明，公訴人以被告之單一自白指其違反國家安全法，與證據法則尚有未
      合，復查又無其他證據足資憑認被告有何未經許可入出境之犯行，應為無罪之
      諭知，以符法治。
三、據上論斷，應依刑事訴訟法第二百九十九條第一項前段、第三百零一條第一項，
    刑法第二十八條、第一百六十二條第一項，判決如主文。
本案經檢察官潘怡華到庭執行職務
中      華      民      國      九十      年      九      月      十    日
                                      臺灣桃園地方法院刑事第五庭
                                          法  官    楊  得  君
右正本證明與原本無異。
如不服本判決，應於判決送達後十日內向本院提出上訴狀( 應附繕本 )，上訴於臺灣
高等法院。
                                          書記官    簡  慧  瑛
中      華      民      國      九十      年      九      月    十二    日
附論罪科刑依據之法條：
刑法第一百六十二條
縱放依法逮捕、拘禁之人或便利其脫逃者，處三年以下有期徒刑。
損壞拘禁處所械具或以強暴、脅迫犯前項之罪者，處六月以上、五年以下有期徒刑。
聚眾以強暴、脅迫犯第一項之罪者，在場助勢之人，處五年以上、十二年以下有期徒
刑；首謀及下手實施強暴、脅迫者，處無期徒刑或七年以上有期徒刑。
前三項之未遂犯罰之。
配偶、五親等內之血親或三親等內之姻親，犯第一項之便利脫逃罪者，得減輕其刑。


司法院資訊處製作；財團法人民間司法改革基金會備份。
